【裁判字號】    98,交聲,1080
【裁判日期】    981130
【裁判案由】    違反道路交通管理處罰條例聲明異議
【裁判全文】
臺灣士林地方法院交通事件裁定        98年度交聲字第1080號
原處分機關  臺北市交通事件裁決所
異議人即    乙○○
受處分人
上列異議人即受處分人因違反道路交通管理處罰條例案件，對於
臺北市交通事件裁決所民國98年7 月24日所為之處分（原處分案
號：北市裁催字第裁22-AEX791443號）聲明異議，本院裁定如下
：
    主  文
異議駁回。
    理  由
一、按汽車行駛至交岔路口，其行進、轉彎，應遵守燈光號誌；
    汽車駕駛人，行經有燈光號誌管制之交岔路口闖紅燈者，處
    新臺幣（下同）1,800 元以上5,400 元以下罰鍰，並記違規
    點數3 點，道路交通安全規則第102 條第1 項第1 款、道路
    交通管理處罰條例第53條第1 項、第63條第1 項第3 款定有
    明文。
二、原處分意旨略以：異議人即受處分人乙○○於民國98年4 月
    23日7 時55分許，騎乘車牌BIT-680 號重型機車（下稱上開
    機車），行經臺北市○○路與瑞光路交岔路口處，逕自闖越
    基湖路方向之紅燈，左轉進入瑞光路，而為臺北市內湖分局
    港墘派出所員警當場攔停舉發「闖紅燈」之違規，惟異議人
    於收受舉發通知單後，因逾越應到案期日達60日以上，未至
    原處分機關陳述不服或依法繳納罰鍰，是原處分機關爰依道
    路交通管理處罰條例第53條第1 項規定，逕行裁處異議人罰
    鍰4,500 元，並依同條例第63條第1 項第3 款規定，記違規
    點數3 點。
三、聲明異議意旨略以：伊自基湖路往瑞光路方向左轉時，基湖
    路方向尚為黃燈，並非紅燈，且伊有駛至待轉區，因伊剛駛
    至待轉區○○○○路方向即轉為綠燈，伊遂順勢轉彎前駛，
    然竟遭員警攔停並開立「行經有燈光管制之交岔路口闖紅燈
    」之罰單，員警舉發顯屬不實云云。
四、經查，異議人雖以上揭情詞置辯，惟據證人即舉發本件違規
    之內湖分局港墘派出所員警甲○○到庭證稱：伊當天係於上
    午7 、8 點許在瑞光路、基湖路口擔任路檢，瑞光路、基湖
    路口係一個丁字路口，伊所站位置距離基湖路、瑞光路口約
    40公尺。當時為上班時間，車輛很多，伊站在瑞光路上，路
    口有機車正在待轉，伊有看到瑞光路上（直向）的燈號變為
    綠燈，瑞光路上待轉之車輛就開始前行，當綠燈亮起約5 秒
    後，伊就看到異議人騎一輛機車從基湖路左轉瑞光路，因為
    伊已經先看到瑞光路上燈號為綠燈，所以異議人是紅燈左轉
    ，伊於是向前攔下異議人，告知違規事項對其開單。該路口
    並無均為紅燈，路口全部淨空的時相等語明確（見本院卷第
    19頁至20頁），證人並當庭繪製現場圖1 紙附卷為憑（見本
    院卷第23頁）。經核證人甲○○係就案發當日親身經歷之舉
    發經過作證，所證內容，就其目擊異議人違規情節及舉發經
    過敘述詳確，顯非一般憑空捏造證詞可擬。且證人與異議人
    原不相識，2 人間並無怨恨仇隙，故證人要無設詞誣陷異議
    人違規，進而招致偽證重罪之可能及必要，是其證詞應屬可
    信。參以證人係依法令負責交通勤務，則以一般執勤員警之
    專業訓練而言，對於該等職務上事項之觀察程度自遠較一般
    人更為專注，於客觀合理判斷異議人闖紅燈之情形予以攔停
    開單舉發，衡情當無誤認異議人違規事實之虞。復按道路交
    通管理處罰條例科處行政罰事件，依據公法爭議之舉證責任
    分配法則，固應先由行政機關就其業已履踐相關正當法律程
    序，以及人民應受處罰之客觀違反法令行為，負證明之責，
    異議人就行政機關已為相當證明之前開事項，若主張欠缺主
    觀歸責條件或為其他抗辯，亦須就其所辯提出反證。惟行政
    機關對於前開應為舉證事項，並非不得以執行查察取締勤務
    人員，依據調查人證之程序，使就親歷事實提供不可替代之
    證明方法。異議人就該證人所述見聞經過之真實性倘有質疑
    ，除依法定交互詢問程序加以檢驗外，亦不得僅因證人之個
    人身分、地位或與當事人之關係而謂其不得作證，或憑己意
    指為必須代以其他特定之證據方法，此在證人業已具結願依
    偽證罰則擔保證言可信之場合，尤屬當然。從而，異議人徒
    以前開情詞，主張本件舉發違誤云云，尚無足採。
五、綜上所述，異議人確於上揭時、地，騎乘上開機車，有「駕
    車行經有燈光號誌管制之交岔路口闖紅燈」之違規行為，且
    逾越應到案期日達60日以上，原處分機關依道路交通管理處
    罰條例第53條第1 項、第63條第1 項第3 款及違反道路交通
    管理事件統一裁罰基準表規定，裁處異議人罰鍰4,500 元並
    記違規點數3 點，經核並無違誤。本件異議人之異議為無理
    由，應予駁回。
據上論斷，應依道路交通案件處理辦法第19條，裁定如主文。
中    華    民    國    98    年    11    月    30    日
                        交通法庭法  官  高雅敏
以上正本證明與原本無異。
如不服本裁定，應於送達後5日內向本院提出抗告狀。
                                書記官  陳映羽
中    華    民    國    98    年    11    月    30    日


司法院資訊處製作；財團法人民間司法改革基金會備份。
